【裁判字號】    99,消債聲,27
【裁判日期】    991029
【裁判案由】    聲請免責
【裁判全文】
臺灣嘉義地方法院民事裁定            99年度消債聲字第27號
債  務  人  戊○○
代  理  人  莊安田律師
債  權  人  國泰世華商業銀行股份有限公司
法定代理人  丙○○
債  權  人  渣打國際商業銀行股份有限公司
法定代理人  庚○○
債  權  人  壬○（臺灣）商業銀行股份有限公司
法定代理人  乙○○
債  權  人  萬榮行銷股份有限公司
法定代理人  癸○○
債  權  人  台新國際商業銀行股份有限公司
法定代理人  甲○○
債  權  人  日盛國際商業銀行股份有限公司
法定代理人  己○
債  權  人  中國信託商業銀行股份有限公司
法定代理人  辛○○
債  權  人  遠東國際商業銀行股份有限公司
法定代理人  丁○○
上列當事人聲請消費者債務清理事件，本院裁定如下：
    主  文
債務人戊○○不免責。
    理  由
一、債務人戊○○依消費者債務清理條例聲請清算事件，前經本
    院裁定開始清算程序後，因債務人之財產不敷清償清算程序
    費用，亦無進行清算程序之必要，業經本院依同條例第85條
    第1 項規定終止清算程序確定在案，債權人並未獲得任何分
    配，已據本院調取99年度消債清字第14號清算程序卷核閱無
    誤，堪予採認，先予敘明。
二、按債務人有下列各款情形之一者，法院應為不免責之裁定，
    但債務人證明經普通債權人全體同意者，不在此限：(一)於7
    年內曾依破產法或本條例規定受免責；(二)隱匿、毀損應屬清
    算財團之財產，或為其他不利於債權人之處分；(三)捏造債務
    或承認不真實之債務；(四)因浪費、賭博或其他投機行為，致
    財產顯然減少或負擔過重之債務，而生開始清算之原因；(五)
    於清算聲請前1 年內，已有清算之原因，而隱瞞其事實，使
    他人與之為交易致生損害；(六)明知已有清算原因之事實，非
    基於本人之義務，而以特別利於債權人中之一人或數人為目
    的，提供擔保或消滅債務；(七)隱匿、毀棄、偽造或變造帳簿
    或其他會計文件之全部或一部，致其財產之狀況不真確；(八)
    故意於財產及收入狀況說明書為不實之記載，或有其他故意
    違反本條例所定義務之行為，消費者債務清理條例第134 條
    定有明文。而消費者債務清理制度並非在使債務人恣意消費
    所造成之債務，轉嫁予債權人負擔，債務人免責制度，應在
    鼓勵勤勞誠實之債務人，而非縱容債務人奢侈浪費，倘債務
    人於聲請清算前之相當期間內，利用信用金融之機會，恣意
    為非屬通常生活所需之鉅額消費或作奢侈性、浪費性之消費
    ，而不在意日後履行返還之能力，反而算計消費者債務清理
    條例中之免責制度，濫用程序以規避其應負擔之償還責任，
    自與消費者債務清理條例之立法本旨有違。經查：
  (一)本件債權人國泰世華商業銀行股份有限公司、渣打國際商業
    銀行股份有限公司、壬○（臺灣）商業銀行股份有限公司、
    萬泰商業銀行股份有限公司（現已將其對債務人之債權轉讓
    與萬榮行銷股份有限公司）、台新國際商業銀行股份有限公
    司、日盛國際商業銀行股份有限公司、中國信託商業銀行股
    份有限公司、遠東國際商業銀行股份有限公司均未同意債務
    人免責，有各該債權人陳報狀在卷可佐。
  (二)債務人以台新銀行信用卡於94年10月8 日於裕芳銀樓消費2,
    357 元、以萬泰銀行信用卡於95年2 月28日於金美山銀樓消
    費9,310 元、以國泰世華銀行信用卡簡易通信貸款於95 年6
    月22日借款138,591 元、以國泰世華銀行信用卡理債貸款於
    96 年8月24日借款226,773 元、以中國信託銀行現金卡於95
    年7 月11日借款20,000元、以同卡於95年7 月17日借款20,0
    00元，此有前揭銀行消費明細在卷可佐，堪信為真。又債務
    人現無財產及固定收入，為其所自承。則債務人對其逾越一
    般人日常生活之合理花費範圍之大量消費或連續性借款並無
    清償能力，非但未撙節開銷，避免不必要花費降低負債，反
    率意而於銀樓消費貴重金屬、並於95年6 、7 月間高額密集
    預借約18萬元現金，於96年8 月24日一次高額預借22餘萬元
    現金，任令債務增加至難以負擔而終致不能清償，在在顯示
    債務人係因浪費以致財產顯然減少或負擔過重之債務，而生
    開始清算之原因。況債務人於前開收入不敷支出債務之際，
    卻未能竭力工作以尋求固定收入，任令債務增加致難以負擔
    。再者，債務人自清算程序開始即同時終止清算程序，債權
    人於此清算程序中並未獲得任何分配，徵以債務人為60年2
    月2 日出生，現年39歲，堪稱正值壯年時期，其日後之生產
    力及經濟能力尚非無法期待，自無予以免責之必要。
  (三)至於債務人主張前揭刷卡預借現金、消費黃金係為變賣作日
    常生活開支及償還他家銀行卡債云云，資為答辯（詳參聲請
    人99年10月8 日陳報狀，見本院卷第108 頁）。查債務人既
    得以信用卡預借現金，何須迂迴消費黃金變賣，增加交易負
    擔成本？是債務人所謂刷卡消費黃金係為變賣作日常生活開
    支及償還他家銀行卡債云云，與一般人經驗法則未盡相符，
    為本院所不採。債務人另主張預借現金則係為支付日常支出
    及償還他家銀行卡債云云。查債務人於95年6 月22日借款13
    8,591 元、於95年7 月11日借款20,000元、於同年月17日借
    款20,000元，短短不到一個月期間高額密集預借約18萬元現
    金；又於96年8 月24日一次高額預借22餘萬元現金，均已如
    前述，債務人未舉證明將所借現金全數償還他家銀行卡債及
    支付日常生活開支，所辯已無可採，況如債務人所辯，亦足
    徵債務人並無清償能力，非但未撙節開銷，避免不必要花費
    降低負債，反率意任令債務增加至難以負擔而終致不能清償
    ，在在顯示債務人係因浪費以致財產顯然減少或負擔過重之
    債務，而生開始清算之原因。
三、綜上所述，債務人有消費者債務清理條例第134 條第4 款所
    規定不應免責情形，且債權人表示不同意免責，債務人又無
    法證明其業經普通債權人全體之同意，自應予以不免責，爰
    裁定如主文。
中    華    民    國    99    年    10    月    29    日
                  民事第三庭  法  官  黃茂宏
上為正本係照原本作成。
如不服本裁定，應於裁定送達後10日內，以書狀向本院提出抗告
，並繳納抗告費新臺幣1千元。
中    華    民    國    99    年    10    月    29    日
                              書記官  蘇姵容

司法院資訊處製作；財團法人民間司法改革基金會備份。
